【裁判字號】    98,簡上,67
【裁判日期】    980708
【裁判案由】    債務人異議之訴
【裁判全文】
臺灣高雄地方法院民事判決              98年度簡上字第67號
上  訴  人  燁發記建材企業有限公司
法定代理人  乙○○
            丁○○
            戊○○
            己○○
            丙○○
訴訟代理人  史乃文律師
            楊林澂律師
被上訴人    統合營造有限公司
法定代理人  甲○○
訴訟代理人  庚○○
上列當事人間債務人異議之訴事件，上訴人對於民國97年11月28
日本院97年度雄簡字第6707號第一審判決提起上訴，本院於民國
98年6 月24日言詞辯論終結，判決如下：
    主  文
上訴駁回。
第二審訴訟費用由上訴人負擔。
    事實及理由
一、被上訴人起訴主張略以：上訴人以鈞院91年度簡上字第288
    號民事確定判決為執行名義，於97年8 月12日向鈞院聲請強
    制執行，並由鈞院以97年度司執字第79637 號執行事件受理
    在案，惟上訴人所執之執行名義係於92年3 月19日確定，而
    本件原請求權係適用民法第127 條第8 款之二年短期時效，
    依民法第137 條第3 項規定，因中斷而重行起算之時效期間
    為五年，故上訴人之請求權業已於97年3 月20日時即已完成
    ，而依民法第144 條第1 項規定，時效完成後，債務人得拒
    絕給付。準此，本件給付貨款之執行請求權時效，既在97年
    3 月20日即已時效消滅，伊自得本於強制執行法第14條規定
    據為異議之訴事由，據以排除該執行名義之執行，爰聲明求
    為判決撤銷上開執行程序。
二、上訴人則辯稱：本件為一般材料買賣，伊並非商人，不適用
    民法第127 條第8 款短期時效消滅之規定，本件時效尚未消
    滅，被上訴人主張為無理由，並聲明求為判決駁回被上訴人
    之訴。
三、原審經審理結果，准被上訴人全部請求。上訴人提起上訴，
    並於本院聲明：(一)原判決廢棄。(二)被上訴人在第一審之訴駁
    回。被上訴人則聲明：上訴駁回。
四、兩造爭執及不爭執事項：
  (一)不爭執部分：
    1.上訴人以本院91年度簡上字第288 號民事確定判決為執行
      名義，於民國97年8 月12日向本院聲請強制執行，並由本
      院以97年度司執字第79637 號執行事件受理，並有上開判
      決書為證（見原審卷第10至25頁）。
    2.上訴人所執之執行名義，係於92年3 月19日確定。
    3.兩造買賣標的為二丁掛射出磚、石英地磚、壁磚、腰帶磚
      ，並有工程合約書影本1 紙為證（見本院卷第38頁）。
  (二)爭執部分：
    1.本件應適用民法第125 條規定之15年時效，或是民法第12
      7 條第8 款規定之2 年時效？
    2.若應適用民法第127 條第8 款之2 年時效，上訴人是否有
      於97年3 月20日前請求被上訴人付款，且於6 個月內聲請
      強制執行而中斷時效？
五、本院之判斷：
  (一)本件應適用民法第125 條規定之15年時效，或是民法第127
    條第8 款規定之2 年時效？
    按商人所供給之商品之代價，其請求權因二年間不行使而消
    滅，民法第127 條第8 款定有明文。而所謂商人所供給之商
    品之代價，係指商人供給其所從事營業項目之商品代價而言
    。經查，上訴人所營事業為五金、砂石、水泥、木材、瓷磚
    及一般建材之經銷買賣，有上訴人設立登記事項卡在卷可稽
    （見本院卷第126 頁），堪信為真實，而兩造間之係爭磁磚
    貨品買賣契約之給付內容，係上訴人供給其所從事營業項目
    之磁磚銷售商品，則係爭磁磚貨品價金債權，核屬商人所供
    給之商品之代價，揆諸前揭規定及說明，其請求權消滅時效
    應為2 年。上訴人雖主張系爭瓷磚貨品具有其特殊性，須經
    其向訴外人大埔實業股份有限公司、三洋瓷磚經銷商提前於
    出貨前30日至45日訂購，顯非其日常頻繁之交易云云，惟磁
    磚乃屬我國常用之建材，許多建築物均需使用，本磁磚交易
    本屬日常頻繁之交易，系爭瓷磚貨品買賣契約之給付內容，
    既係上訴人供給其所從事營業項目之磁磚銷售商品，雖上訴
    人需提前向訴外人訂購，然任何商品追本溯源，均需向生產
    之廠商訂購，尚不能僅以系爭磁磚係訂購或直接交易乙節，
    認定其是否屬日常生活頻繁之交易，是上訴人主張本件交易
    無民法第12 7條第8 款之適用，應適用民法第125 條時效之
    規定，尚無足採。
  (二)若應適用民法第127 條第8 款之2 年時效，上訴人是否有於
    97年3 月20日前請求被上訴人付款，且於6 個月內聲請強制
    執行而中斷時效？
    按當事人主張有利於己之事實者，就其事實有舉證之責任，
    民事訴訟法第277 條前段定有明文。查訴人雖主張其法定代
    理人於97年3 月20日前曾多次以電話聯繫被上訴人法定代理
    人請求付款，然未能舉證以實其說，此部分主張自難採信。
六、綜上所述，本件上訴人之請求權已罹於時效，自不能再對被
    上訴人為強制執行，原審為被上訴人全部勝訴之判決，並無
    違誤，上訴意旨主張本件應時效應為15年云云，並無理由，
    應予駁回。
七、據上論結，本件上訴為無理由，依民事訴訟法第436 條之1
    第3 項、第449 條第1 項、第78條，判決如主文。
中    華    民    國    98    年    7     月    8     日
                  民事第四庭  審判長法  官  林玉心
                                    法  官  楊淑珍
                                    法  官  王奕勛
正本係照原本作成。
本判決不得上訴。
中    華    民    國    98    年    7     月    8     日
                                     書記官  王資惠


司法院資訊處製作；財團法人民間司法改革基金會備份。
